臺灣士林地方法院民事裁定　　　　　　　 96年度訴字第945號
原　　　告　丙○○
　　　　　　丁○
共　　　同
訴訟代理人　陳德峰律師
複　代理人　乙○○
　　　　　　陳瑞萍律師
被　　　告　甲○○
　　　　　　　　　　　　樓
訴訟代理人　余俊儒律師
上列當事人間確認債權不存在等事件，本院裁定如下：
    主  文
原告之訴駁回。
訴訟費用由原告負擔。
    事  實  及  理  由
一、原告起訴主張：原告於民國90年間，成立前錦環保有限公司
    （下稱為前錦公司），嗣於94年4 月間，復與其他同業向訴
    外人安麗清潔工程有限公司（下稱為安麗公司）購買車輛權
    利金欲從事清運垃圾之業務，被告知悉後表示欲加入投資。
    適於同年9 月30日，前錦公司有一筆新臺幣（下同）50萬元
    支票到期，遂請被告先支付票款。又適逢股東葉冠莛退股，
    被告乃請告先行購入該股東持股後再轉讓被告。原告遂依其
    指示，購入葉冠莛股份22股，每股5 萬8000元，合計127 萬
    6000元。被告則於同年10月6 日、同年10月12日匯入50萬元
    及27萬6000元以清償原告代墊之投資款。是被告於前錦公司
    之持股迄今為22股；並曾以股東身分參與股東會，查詢公司
    帳目，至安麗公司五股辦公室視察，復與原告共同前往嘉義
    南興加油站洽辦公務。是被告所匯交之上開款項，確係清償
    原告代購前錦公司股份之代墊款，而非借款至明。詎被告於
    取得股份後，枉顧購買股份之情事，意圖不法所有，竟以上
    開款項為原告對被告之借款為由，濫行援用督促程序，聲請
    鈞院以95年度促字第23805 號支付命令裁定（下稱為系爭支
    付命令），進而以鈞院96年度執字第25509 號事件強制執行
    原告之財產中。惟被告於95年間就此事曾向臺灣士林地方法
    院檢察署對原告提起詐欺告訴，已經該署以95年度偵字第13
    887 號案件以不起訴處分偵查終結，並認定被告上開匯款係
    投資而非借款。再按，既判力係存在於確定判決之事實審言
    詞辯論終結時主張或否認之法律關係，即僅關於言詞辯論終
    結前所提出之攻擊防禦方法始有既判力。是被告雖曾就上開
    匯款主張為原告之借款而聲請核發系爭支付命令並確定；然
    其取得既未經言詞辯論，則原告依民事訴訟法第247 條之規
    定提起本件確認之訴，以確認被告對原告之債權不存在，於
    法自無不合等語；並聲明：確認被告對原告之債權不存在。
    （至於原告另聲明請求確認被告127 萬6000元之匯款，係前
    錦公司之出資權利存在，及確認被告以系爭支付命令，聲請
    本院96年度執字第25 509號強制執行之執行名義不存在部分
    ，另以判決駁回之。）
二、被告則以：原告係於94年9 月30日以所簽發支票即將跳票為
    由，向被告借款50萬元。復於94年10月6 日再以無法支付員
    工薪資為由，向被告借款50萬元。上開二筆借款均由被告依
    原告之指示匯入原告丙○○於淡水第一信用合作社八里分社
    之帳戶。嗣原告復於94年10月12日以購買漁船缺錢為由，再
    向被告借款27萬6000元，被告亦將該款如數匯入原告丁○於
    臺北縣八里鄉農會八里本會帳戶內。上開款項經被告屢次催
    請返還，原告均置之不理。被告已依民事訴訟法督促程序之
    規定，向鈞院聲請核發系爭支付命令並獲確定在案，現並強
    制執行中。按債務人對於支付命令未於法定期間內提出異議
    者，支付命令與確定判決有同一之效力，民事訴訟法第521
    條規定甚明。所謂與確定判決有同一之效力，即指確定之支
    付命令具有與確定判決相同之既判力與執行力。確定判決之
    既判力基準時點為事實審言詞辯論終結時。確定支付命令既
    判力基準時點為支付命令之異議期間屆滿時。既判力基準時
    點前所存在之一切事由，不論當事人未加以提出之原因為何
    ，亦不問其未提出是否出於過失，均為既判力所遮斷，當事
    人嗣後不得再以既判力基準時點前所存在之事由加以爭執，
    法院亦不得為相歧異之判斷。從而，原告既不得以系爭支付
    命令之異議間屆滿前所存在之事由加以爭執，則其訴請確認
    被告對原告債權不存在，自應依民事訴訟法第249 條1 項第
    7 款之規定裁定駁回等語，資為抗辯；並聲明：原告之訴駁
    回。
三、按除別有規定外，確定之終局判決就經裁判之訴訟標的有既
    判力，民事訴訟法第400 條第1 項定有明文。又依同法第24
    9 條第1 項第7 款規定：「原告之訴，有左列各款情形之一
    者，法院應以裁定駁回之。但其情形可以補正者，審判長應
    定期間先命補正……七起訴違背第253 條、第263 條第2 項
    之規定，或其訴訟標的為確定判決之效力所及者。」而該款
    規定事項當事人無從補正，故審判長無庸定期間命補正，合
    先敘明。次按，所謂就同一訴訟標的提起新訴或反訴，不僅
    指後訴係就同一訴訟標的求為與前訴內容相同之判決而言，
    即後訴係就同一訴訟標的，求為與前訴內容可以代用之判決
    ，亦屬包含在內。故前訴以某請求為訴訟標的求為給付判決
    ，而後訴以該請求為訴訟標的，求為積極或消極之確認判決
    ，仍在上開法條禁止重訴之列（最高法院46年台抗字第136
    號判例可資參照）。是命債務人為給付之確定判決，就給付
    請求權之存在有既判力，債務人自不得對於債權人更行提起
    確認該給付請求權不存在之訴。再者，確定之支付命令與確
    定判決有同一之效力，凡確定判決所能生之既判力及執行力
    ，支付命令皆得有之，當事人不得就該法律關係更行起訴。
    而確定判決所生之既判力，除當事人就確定終局判決經裁判
    之訴訟標的法律關係，不得更行起訴或為相反之主張外，法
    院亦不得為與確定判決意旨相反之裁判。否則將使同一紛爭
    再燃，即無以維持法之安定，及保障當事人權利、維護私法
    秩序，無法達成裁判之強制性、終局性解決紛爭之目的。（
    最高法院93年度台上字第1432號民事判決意旨參照）。
四、經查，被告係於94年9 月30日、10月6 日各匯款50萬元至原
    告丙○○於臺北縣淡水第一信用合作社八里分社第00000000
    00000 號帳戶，復於94年10月12日匯款27萬6000元至原告丁
    ○於臺北縣八里鄉農會八里本會第00000000000000號帳戶，
    共計匯款127 萬6,000 元。被告並曾以原告為相對人聲請本
    院於95年8 月8 日核發系爭支付命令，該支付命令業經原告
    於95年9 月20日以本人及同居人名義收受，因其未提出異議
    ，已於95年10月12日確定等情，已為兩造所不爭執（見本院
    96年12月4 日言詞辯論筆錄），並經調取系爭支付命令案卷
    查閱無誤，應與事實相符。是系爭支付命令依民事訴訟法第
    521 條規定，應生與確定判決同一之效力，自堪予認定。而
    原告於本訴再對被告訴請確認被告對原告債權不存在，因與
    系爭確定支付命令之當事人相同，訴訟標的相同，其訴之聲
    明復可以代用，其訴應已為確定判決效力所及。依上開說明
    ，原告之訴自不合法。爰依民事訴訟法第249 條第1 項第7
    款規定，以裁定駁回之。
五、因本件事證已臻明確，兩造其餘主張陳述及所提之證據，經
    審酌均與判決結果不生影響，爰不一一論列，附此敘明。
六、據上論結，原告之訴為不合法，依民事訴訟法第249 條第1
    項第7 款、第95條、第78條裁定如主文。
中　　華　　民　　國　　96　　年　　12　　月　　31　　日
                  民事第二庭  法  官  李瑜娟
以上正本證明與原本無異。
如對本判決上訴，應於判決送達後20日內向本院提出上訴狀。
中　　華　　民　　國　　97　　年　　 1　　月　　 3　　日
                              書記官  李秀蘊
